臺灣嘉義地方法院民事判決　　　　　　　 94年度保險字第5號
原　　　告　乙○○
　　　　　　　　　　　　號
被　　　告　新安東京海上產物保險股份有限公司
　　　　　　（原名統一安聯產物保險股份有限公司）
法定代理人　陳忠鏗
訴訟代理人　甲○○
上列當事人間請求給付保險費事件，本院於民國九十四年九月十
二日言詞辯論終結而判決如下：
    主      文
被告應給付原告新台幣壹萬壹仟貳佰零捌元，及自民國九十四年
二月二十五日起，至清償日止，按照年息百分之五計算利息。
原告所提其餘訴訟及假執行聲請，均駁回。
訴訟費用由被告負擔五分之一，原告負擔五分之四。
本件判決第一項得假執行，但被告在執行標的物拍定、變賣或物
之交付前，得預先提供新台幣壹萬壹仟貳佰零捌元擔保金，而免
除假執行。
    事實及理由
壹、原告主張：
  一、原告於民國91年6月28日在嘉義縣虎尾鎮延平里中南1-3
      號前，被加害人林依褕駕駛S6-6267號自小客車撞傷 (車
      主為林國義，林國義曾向被告公司投保強制汽車責任保險
      )，致使原告受有雙腳踝關節骨折及閉鎖性脫臼，經嘉義
      榮民醫院以鋼釘固定，於91年7月29日出院。休養半年後
      ，再入院移除鋼釘。
      原告經此車禍致雙腳踝關節僵硬，左右兩踝關節各30度，
      遺留顯著運動障礙，已達強制汽車責任保險殘廢給付標準
      表中，障害項目第140項兩下肢三大關節中各有一大關節
      遺存顯著運動障害，屬於第7級殘廢等級，依強制汽車責
      任保險法第25條規定，原告得向被告請求440天、每天新
      台幣 (下同)1170 元殘障給付，共計514,800元，但被告
      只支付第8級殘廢等級420,000元，若加上原告後續醫療費
      11,208元，共計106,008元，被告拒絕支付。
  二、依強制汽車責任保險單條款第21條第2項規定，受害人因
      汽車交通事故受有傷害，而於汽車交通事故發生後180 日
      內，致成殘廢者，受益人除得請求殘廢給付外，至於殘廢
      前有醫療費用之支出者，亦得請求傷害醫療給付。原告於
      91年11月1日與加害人及林國義以500,000元達成和解時，
      尚未達180天，無法自醫院取得殘廢診斷證明書，根本不
      知原告究竟屬於第幾級殘廢，故當時是以林國義所投保第
      三責任險部分先做理賠，亦即支付原告工作損失及精神慰
      問金，並未包含強制險中殘廢及醫療費給付。被告在91年
      11月13日將500,000元匯給原告，其中雖包含420,000元及
      醫療費79,633元，但被告是如何認定原告殘廢等級為第8
      級，而支付原告420,000元及醫療費79,633元，此一認定
      ，與事實不符，被告應說明清楚。
  三、綜上，原告依強制汽車責任保險單條款第21條第2項及強
      制汽車責任保險法第25條第1項第2款規定提起本件訴訟，
      請求被告給付106,008元，及自93年9月29日起至清償日止
      ，按年息百分之十計算利息，並願提供擔保，請准宣告假
      執行。
  四、證據：提出診斷證明書、被告函文、被告匯款單、嘉義榮
      民醫院醫療費用收據各一份(均為影本)，作為證明
貳、被告經過本院合法通知，無正當理由，而沒有在最後言詞辯
    論期日，到場陳述意見，同時，本案沒有民事訴訟法第386
    條所規定情形出現，因此，本院依照原告聲請，由原告單獨
    辯論而判決。
    但被告之前提出書狀答辯如下：
    原告與加害人林依褕於91年11月1日以500,000元達成和解，
    雙方於和解書中明訂和解條件為：「茲鑑於事出意外雙方同
    意和解結案由甲方 (即林依褕)賠付乙方 (即乙○○)醫藥費
    用及其他一切損失 (含強制保險)共計新台幣伍拾萬元整，
    由甲方保險公司以匯款方式直接匯入乙方指定帳戶.... 」
    ，依民法第737條規定，和解有使當事人所拋棄之權利消滅
    。
    原告既與加害人達成和解，又於和解條件中載明和解金額包
    含強制保險，原告已無權再向被告請求任何金額，故請求駁
    回原告訴訟，若受不利判決，另願提供擔保請准宣告免為假
    執行。並提出和解書影本一份，作為證明。
參、本院判斷：
  一、程序部分：被告公司於93年12月28日經主管機關核准變更
      公司名稱為「新安東京海上產物保險股份有限公司」，有
      經濟部函文一份附卷可證，被告公司法人同一性未變，仍
      是本件當事人，故應予變更名稱。
      原告於94年6月13日減縮請求金額為116,828元，同年9月
      12日再減縮為106,008元，依民事訴訟法第255條第1項第3
      款規定：「訴狀送達後，原告不得將原訴變更或追加他訴
      。但有下列各款情形之一者，不在此限：3、擴張或減縮
      應受判決事項之聲明者」，原告減縮聲明，符合法律規定
      ，可以准許。
  二、對於在91年11月1日原告與加害人簽下和解書，且原告已
      由被告受領500,000元等經過事實，雙方均未爭執，並有
      和解書及匯款單附卷證明，可以採信。根據和解書前段記
      載：「由甲方 (加害人、林國義)賠付乙方 (原告)醫藥費
      用及其他一切損失 (含強制保險)共計新台幣伍拾萬元整
      ，由甲方保險公司以匯款方式直接匯入乙方指定帳戶」，
      解釋當事人真意，雖不得拘泥於所用文句，然而，若當事
      人所用文字已非常清楚明白，又不會使人誤會且無爭議，
      則仍應以所用文字為準。所謂「賠付醫療費用及其他一切
      損失 (含強制保險)」，所使用之文字及意義非常清楚明
      白，不會使人誤會，以目前社會上一般人所認知理解之意
      義，此即表示原告拋棄請求強制保險。因此，原告主張當
      時之所以和解，因不知殘廢等級，而是以林國義投保第三
      責任險中所含工作損失及精神慰撫金，不包含領取強制保
      險在內。原告主張與和解書白紙黑字上記載 (含強制保險
      ) 所表示之意義，明顯不符，故無法使本院採信。
      原告與加害人達成和解，收受被告所匯500,000元後，即
      拋棄強制保險給付之請求，而和解效力，依民法第737條
      規定：「和解有使當事人所拋棄之權利消滅及使當事人取
      得和解契約所訂明權利之效力」，無論原告所受殘廢等級
      為何，原告既己拋棄強制保險請求，則不能再向被告請求
      任何給付，原告主張屬於殘廢等級第7級，而請求被告再
      給付94,800元，不符合法律規定，而不應准許。
  三、原告雖簽下和解書，表明拋棄強制保險請求，但和解書內
      容後段記載：「日後乙方 (原告)後續治療醫藥費用，甲
      方(加害人、林國義)同意乙方檢附醫療單據向甲方保險公
      司申請強制險賠付後續醫療費用」，可見原告並未拋棄強
      制保險給付項目中之醫療給付請求，依修正前強制汽車責
      任保險法第25條第1項第1款規定 (本法於94年2月5日修正
      公布，但本件車禍發生於91年6月28日，依法律不溯及既
      往原則，應適用修正前舊法)，原告自得向被告請求給付
      強制保險中之醫療費。
      原告請求被告給付11,208元，有原告提出嘉義榮民醫院醫
      療收據一份附卷證明，被告未於言詞辯論中陳述意見，亦
      未提出書狀爭執，故原告主張可以採信，原告請求被告給
      付11,208元醫療費，符合法律規定，可以准許。
  四、原告依強制汽車責任保險法第25條第1項第2款規定，請求
      被告自93年9月29日給付按年息百分之10計算之遲延利息
      。
      然而，法律不溯及既往，為法律適用基本原則，強制汽車
      責任保險法於94年2月5日修正公布，同法第53條規定，本
      法自公布日施行，同法施行細則亦未有溯及既往規定。而
      修正前條文並沒有如同現行法第25條第3項規定：「保險
      人因可歸責於自己之事由致未在前項規定期限內為給付者
      ，自期限屆滿之次日起，應按年利一分給付遲延利息」。
      本件車禍發生於91年6月28日，故應適用修正前舊法，而
      舊法並無「應按年息百分之10給付遲延利息」之規定，因
      此，原告向被告請求以年息百分之10計算遲延利息，不符
      合法律規定，此時，應回歸民法，依民法第203條規定，
      以年息百分之五計算遲延利息，此部分可以准許，超過部
      分，則應駁回。
      另外，被告因原告向其請求強制保險給付，而在93年9月
      29 日發函表示；若原告傷勢已達相關規定之殘障程度，
      被告於評定其殘廢等級，依法扣除已付保險金後，再予理
      賠。原告向被告申請給付強制保險金，並未以催告方式為
      之，被告亦未表示拒絕，原告即直接以起訴方式請求，依
      民法第22 9條第2項規定，遲延利息起算日應以起訴狀繕
      本送達之翌日為準，本院於94年2月24日送達被告起訴狀
      繕本，有送達證書附卷可證，故原告請求被告自93年9月
      29日起給付遲延利息，不符合法律規定，應自送達翌日即
      94年2月25日起按年息百分之5計算遲延利息，此部分請求
      可以准許，超過該部分之遲延利息請求，則不應准許。
  五、綜上所述，原告根據修正前強制汽車責任保險法第25條第
      1項第2款規定，起訴請求被告給付106,008元 (殘廢給付
      94,800元、醫療費11,208元)及遲延利息，因原告已簽下
      和解書，拋棄聲請強制汽車責任保險金，故其再請求94,
      800元殘廢給付，不符合法律規定，應該駁回，其假執行
      聲請亦應一併駁回。
      但原告在和解條款中，並未拋棄後續醫療費給付之請求，
      因此，依修正前強制汽車責任保險法第25條第1項第1款規
      定，原告請求被告給付如主文第一項記載金額及遲延利息
      ，具有法律上理由，可以准許，但超過部分，則不應准許
      ，其假執行聲請亦應一併駁回。
肆、雙方均向本院聲請准許或免除假執行宣告，由於本件給付金
    額未逾500,000元，依民事訴訟法第389條第1項第5款規定：
    「下列各款之判決，法院應依職權宣告假執行：5、所命給
    付之金額或價額未逾新臺幣五十萬元之判決」，本院應依職
    權，對原告勝訴部分宣告假執行。另依民事訴訟法第392條
    第2項規定：「法院得依聲請或依職權，宣告被告預供擔保
    ，或將請求標的物提存而免為假執行」，被告亦得預先提供
    擔保，而免除本件假執行。
伍、訴訟費用負擔依據；依民事訴訟法第79條，判決如主文。
中　　華　　民　　國　　94　　年　　9　　月　　26　　日
                        民二庭法　官　甘  大  空
以上正本係照原本作成
如對本判決上訴須於判決送達後20日內向本院提出上訴狀
中　　華　　民　　國　　94　　年　　9　　月　　26　　日
                            書記官　陳  湘  蓉
